臺灣臺中地方法院刑事判決
109年度易字第2555號
公  訴  人  臺灣臺中地方檢察署檢察官
被      告  林錦鴻


上列被告因毒品危害防制條例案件，經檢察官提起公訴（109年
度毒偵字第2743號），本院判決如下：
    主    文
乙○○施用第二級毒品，處有期徒刑貳月，如易科罰金，以新臺
幣壹仟元折算壹日。
扣案之大麻壹盒（含盒重10.64公克、大麻淨重0.3268公克、驗
餘淨重0.3111公克）均沒收銷燬。
　　犯罪事實
一、乙○○前因施用毒品案件，經臺灣彰化地方法院裁定送執行觀
    察、勒戒後，於民國109年2月27日認無繼續施用毒品傾向出
    所，臺灣彰化地方檢察署檢察官於109年3月5日為不起訴處
    分。詎其不知悔改，復於109年4月19日下午4時30分許，在
    彰化縣伸港鄉附近某海岸堤防處，以第二級毒品大麻捲煙點
    燃吸取煙霧之方式，施用第二級毒品大麻1次。乙○○嗣於109
    年4月19日晚上8時40分許，駕駛車牌號碼000-0000號自用小
    客車，無故違規停駛於臺中市太平區新興路與樹德路交岔路
    口處，經警上前盤查發現車內中央扶手處置物槽放置可疑物
    品白色塑膠盒乙只，乙○○主動向警告知為第二級毒品大麻而
    當場查獲，並扣得第二級毒品大麻含盒重10.64公克（淨重0
    .3268公克，驗餘淨重0.3111公克）。
二、案經乙○○自首及臺中市政府警察局太平分局報請台台中地方
    檢察署檢察官偵查起訴。
    理    由
壹、程序部分：
一、毒品危害防制條例於108年12月17日經修正，於109年1月15
    日公布，並於109年7月15日生效施行，修正後毒品危害防制
    條例第35條之1第1款、第2款前段規定，本次修正施行前犯
    同條例第10條之罪之案件，於該條例施行後，偵查中之案件
    ，由檢察官依修正後規定處理，審判中之案件，由法院或少
    年法院（地方法院少年法庭）依修正後規定處理。是以，犯
    同條例第10條之施用第一、二級毒品罪者，不論行為係在修
    正前或修正後，法院審判中之案件均應依新法規定處理。又
    修正後毒品危害防制條例第20條第3項規定，犯同條例第
　　10條之罪於觀察、勒戒或強制戒治執行完畢釋放後，3年後
    再犯第10條之罪者，適用本條前2項之規定；同條例第23條
    第2項復規定「觀察、勒戒或強制戒治執行完畢釋放後，3年
    內再犯第10條之罪者，檢察官或少年法院(地方法院少年法
    庭）應依法追訴或裁定交付審理。」明定對同條例第10條所
    定施用毒品罪之起訴，須具備觀察、勒戒或強制戒治保安處
    分執行完畢釋放後3年內再犯之訴訟條件。又上開所謂「3年
    後再犯」，只要本次再犯（不論修正施行前、後）距最近1
    次觀察、勒戒或強制戒治執行完畢釋放，已逾3年者，即該
    當之，不因其間有無犯第10條之罪經起訴、判刑或執行而受
    影響（最高法院109年度台上大字第3826號裁定要旨參照）
    。查被告乙○○前因施用毒品案件，經臺灣彰化地方法院裁定
    送執行觀察、勒戒後，於109年2月27日認無繼續施用毒品傾
    向出所，臺灣彰化地方檢察署檢察官於109年3月5日為不起
    訴處分，有臺灣高等法院被告前案紀錄表在卷可按，是被告
    本案施用第二級毒品犯行距其最近1次因犯施用毒品罪經強
    觀察勒戒執行完畢釋放之日未逾3年，依上開說明，檢察官
    就被告本案施用第二級毒品犯行提起公訴，於法有據。
二、本案被告所犯係死刑、無期徒刑、最輕本刑為三年以上有期
    徒刑以外之罪，其於準備程序就前揭被訴事實為有罪之陳述
    ，經受命法官告知簡式審判程序之旨，並聽取其與公訴人之
    意見後，本院認無不得或不宜改依簡式審判程序進行之處，
    爰依刑事訴訟法第273條之1第1項規定，裁定由受命法官獨
    任進行簡式審判程序，合併敘明。
貳、實體部分
一、認定犯罪事實所憑之證據及理由
（一）上揭犯罪事實欄所載之事實，迭據被告乙○○於警詢、偵
　　  查、本院準備程序及審理中坦承不諱。
（二）被告為警查獲所採集之尿液，經囑託鑑定結果，確呈大麻
      陽性反應，此有正修科技大學超微量研究技術中心尿液檢
      驗報告附卷可稽，並有被告所有之第二級毒品大麻1盒扣
      案可佐；又上開毒品，經檢驗後確認為第二級毒品四氫大
      麻酚無誤，亦有衛生福利部草屯療養院鑑驗書存卷足憑。
（三）綜上所述，足認被告自白與事實相符。本件事證明確，被
      告犯行堪以認定，應予依法論科。
二、論罪科刑　　
（一）核被告所為，係犯毒品危害防制條例第10條第2項之施用
　　  第二級毒品罪。被告於施用前持有第二級毒品之低度行
　　  為，應為施用之高度行為所吸收，不另論罪。
（二）刑法第62條所謂發覺，係指有權偵查犯罪之機關或人員已
      知悉犯罪事實及犯罪之人而言。本案由卷附台中市政府警
      察局太平分局保安大隊第一中隊職務報告書及被告警詢筆
      錄之記載可以查知，被告於109 年4 月19日晚間8 時40分
      許為警盤查時，警員並無客觀情資可知被告有何與毒品相
      關之具體犯罪行為，則被告於警詢坦承上開持有及施用第
      二級毒品大麻犯行，並於盤查時即當場提供予警扣案，堪
      認被告係在前開犯行，尚未被有偵查犯罪職權之機關或公
      務員發覺前，即向警員坦承，進而接受裁判，其所為符合
      自首之要件，為鼓勵被告勇於面對刑事責任，並考量其節
      省訴訟資源之情形，故依刑法第62條前段之規定，減輕其
      刑。
（三）毒品危害防制條例第17條第1 項規定：「犯第4條至第8
　　  條、第10條或第11條之罪，供出毒品來源，因而查獲其他
　　  正犯或共犯者，減輕或免除其刑。」所稱「供出毒品來
　　  源，因而查獲其他正犯或共犯」，須被告翔實供出與其犯
　　  罪有關之本案毒品來源的具體事證，因而使警方或偵查犯
　　  罪機關知悉其他正犯或共犯，據以查獲其人、其犯行的結
　　  果，二者兼備並有因果關係，始能獲上述減、免其刑之
　　  典。又所謂查獲其人、其犯行，雖不以達有罪認定之已無
　　  合理懷疑存在之程度為必要，但至少已臻至起訴門檻之證
　　  據明確且有充分之說服力，方得獲邀上開減、免其刑之
　　  典，故著重在其犯行之查獲。換言之，供出毒品來源，及
　　  破獲相關他人犯罪，二種要件兼具，才能因其戴罪立功，
　　  享受典（最高法院110年度台上字第5173號判決要旨參
　　  照）。查被告於查獲時即供出其所施用第二級毒品之來
　　  源，此參被告警詢及偵查筆錄自明。嗣後檢警依被告之供
　　  述，因而查獲陳欣妤、邱勝翔販賣第二級毒品大麻，並提
　　  起公訴，此有台灣台南地方檢察署檢察官109年度偵字第
　　  21592、21593號、110年度偵字第3677號起訴書附卷可
　　  參，觀諸該起訴書記載「乙○○於109年4月19日20時40分
　　  許，為警查獲持有第二級毒品大麻，乙○○供出上手而經
　　  警循線上情（指陳欣妤、邱勝翔販賣第二級毒品大麻」，
      顯見被告乙○○已經翔實供出與其犯罪有關之本案毒品來源
      等具體事證，因而使檢警知悉上游販賣毒品者，據以查獲
      其人及其犯行，是被告乙○○供出來源與查獲間有因果關係
      甚明，依上述說明，應依毒品危害防制條例第17條第1項
      規定減輕其刑，並遞減之。　
（四）爰以行為人之責任為基礎，審酌被告前因施用毒品，經觀
      察勒戒後，仍再犯本案施用毒品罪，無視於國家對於杜絕
      毒品犯罪之禁令，應予以相當之非難，惟衡酌施用毒品係
      屬對於自身健康之戕害行為，尚未嚴重危害他人權益，並
      參酌其犯後坦承犯行，態度良好等情，並兼衡被告自陳大
      學肄業智識程度、婚姻狀況為離婚、現擔任保險業務人員
      、月收入新臺幣3至4萬元之家庭經濟狀況等一切情狀，量
      處如主文所示之刑，並諭知易科罰金之折算標準示懲。
　三、關於沒收
　　  扣案之大麻（淨重0.3268公克、驗餘淨重0.3111公克）應
      依毒品危害防制條例第18條第1項前段規定宣告沒收銷燬
      之；又因以現今所採行之鑑驗方式，裝存毒品之包裝容器
      仍會殘留微量毒品而無法將之完全析離，應視為毒品之一
      部分，是裝存上開第二級毒品大麻之白色塑膠盒乙只，仍
      應依毒品危害防制條例第18條第1項前段規定，沒收銷燬
      之。
據上論斷，應依刑事訴訟法第299 條第1 項但書，毒品危害防制
條例第10條第2項、第17條第1項、第18條第1項前段，刑法第11
條、第62條、第41條第1項，判決如主文。
本案經檢察官丙○○提起公訴，檢察官甲○○到庭執行職務。
中　　華　　民　　國　　110 　年　　9 　　月　　27　　日
                  刑事第二十一庭  法  官  邱志平
以上正本證明與原本無異。如不服本判決應於收受送達後20日內向本院提出上訴書狀，並應敘述具體理由；其未敘述上訴理由者，應於上訴期間屆滿後20日內向本院補提理由書（均須按他造當事人之人數附繕本）「切勿逕送上級法院」。　　　　                          書記官  楊賀傑中　　華　　民　　國　　110 　年　　9 　　月　　27　　日

附錄論罪科刑法條：毒品危害防制條例第10條第2項
毒品危害防制條例第10條
施用第一級毒品者，處6月以上5年以下有期徒刑。
施用第二級毒品者，處3年以下有期徒刑。